臺灣苗栗地方法院民事裁定
111年度監宣字第128號
聲  請  人  邱白雲  


相  對  人  郭豐光  

關  係  人  郭仲良  

上列當事人間請求監護宣告事件，本院裁定如下：
    主    文
一、宣告相對人郭豐光（民國00年0月00日生，身分證統一編號
    ：Z000000000號）為受監護宣告之人。
二、選定聲請人邱白雲（民國00年00月00日生，身分證統一編號
    ：Z000000000號）為受監護宣告之人郭豐光之監護人。
三、指定關係人郭仲良（民國00年0月00日生，身分證統一編號
    ：Z000000000號）為會同開具財產清冊之人。
四、聲請程序費用由受監護宣告之人郭豐光負擔。
　　理    由
一、按對於因精神障礙或其他心智缺陷，致不能為意思表示或受
    意思表示，或不能辨識其意思效果者，法院得因本人、配偶
    、四親等之親屬，最近1 年有同居事實之其他親屬、檢察官
    、主管機關或社會福利機構之聲請，為監護之宣告，民法第
    14條第1 項定有明文。次按受監護宣告之人應置監護人；法
    院為監護之宣告時，應依職權就配偶、四親等內之親屬、最
    近1 年有同居事實之其他親屬、主管機關、社會福利機構或
    其他適當之人選定1 人或數人為監護人，並同時指定會同開
    具財產清冊之人；法院選定監護人時，應依受監護宣告之人
    之最佳利益，優先考量受監護宣告之人之意見，審酌一切情
    狀，並注意下列事項：（一）受監護宣告之人之身心狀態與
    生活及財產狀況。（二）受監護宣告之人與其配偶、子女或
    其他共同生活之人間之情感狀況。（三）監護人之職業、經
    歷、意見及其與受監護宣告之人之利害關係。（四）法人為
    監護人時，其事業之種類與內容，法人及其代表人與受監護
    宣告之人之利害關係，民法第1110條、第1111條第1 項、第
    1111條之1 亦規定甚明。末按，法院應於鑑定人前，就應受
    監護宣告之人之精神或心智狀況，訊問鑑定人及應受監護宣
    告之人，始得為監護之宣告。但有事實足認無訊問之必要者
    ，不在此限。鑑定應有精神科專科醫師或具精神科經驗之醫
    師參與並出具書面報告，家事事件法第167 條定有明文。
二、本件聲請意旨略以：聲請人邱白雲為相對人郭豐光之配偶，
    相對人因陳舊性腦中風、糖尿病致全日臥床，生活無法自理
    ，雖經診治仍不見起色，致不能為意思表示及受意思表示，
    或不能辨識其意思表示之效果，今因需相對人印鑑證明以辦
    理相對人父之遺產事宜，為此請求宣告相對人為受監護宣告
    之人，選任聲請人為相對人之監護人，並選任關係人郭仲良
    即相對人之長子，為會同開具財產清冊之人等語。
三、本院之判斷：
（一）聲請人主張之事實，業據其提出戶籍謄本、同意書、親屬
      系統表、中華民國身心障礙證明、大千綜合醫院乙種診斷
      證明書等件為證。另經本院於民國111年10月21日前往苗
      栗縣○○市○○里00鄰○○路000巷00弄0號3樓實施鑑定程序，
      有鑑定人何仁琦醫師、聲請人及相對人等在場，法官當場
      審驗相對人之心神狀況，並於鑑定人前訊問相對人，相對
      人對於法官之點呼及訊問，能以眨眼睛、微舉左手之方式
      回應；鑑定人當場施以鑑定，相對人可配合鑑定人之指令
      ，以眨眼、搖頭、舉手方式回應，但對於年份及子女問題
      均無反應，此經載明本件監宣輔宣訊問筆錄附卷可稽。嗣
      經鑑定人函覆大千醫療社團法人院南勢醫院簡易精神鑑定
      報告略以：相對人於96年中風後出現嚴重認知功能障礙，
      現臥床，使用尿布及鼻胃管，領有極重度身障手冊，知道
      配偶及其名字，但無法辨識子女，相對人語言會談、定向
      感、自理、理解能力差，思考、判斷力及現實感明顯缺損
      ，僅能針對簡單問題切題反應，相對人「辨識行為是非」
      及「依辨別而為行為」之能力差，已達無法妥善處理自己
      事務之程度，符合監護宣告條件等語。綜上，足認相對人
      確因精神障礙或其他心智缺陷，致不能為意思表示或受意
      思表示，或不能辨識其意思表示效果之程度，爰宣告相對
      人為受監護宣告之人。
（二）聲請人為相對人之配偶，關係人郭仲良為相對人之長子，
      相對人之其他親屬郭豐湧、郭豐錠、劉煥英、劉恭良、郭
      豐鑫等同意由聲請人擔任監護人，關係人郭仲良擔任會同
      開具財產清冊之人等情，有親屬系統表、同意書、戶籍謄
      本在卷可稽。本院函請苗栗縣政府社會處訪視聲請人及相
      對人，訪視報告略以：相對人現年67歲，96年間突發中風
      ，104年間跌倒骨折，領有極重度身心障礙證明，現使用
      鼻胃管、包尿布，長期臥床，經叫喚名字會有回視反應，
      但無法回應對話，現申請家庭醫訪，由配偶及子女協助照
      護；聲請人現年65歲，從事醫院行政人員，關係人郭仲良
      、郭旻佩為相對人子女，均已成年並就業，現由渠等三人
      協調輪流照護相對人，但考量家中經濟因素，未申請外籍
      看護或使用安養機構之打算等語，有前開訪視單位函覆之
      上開訪視報告在卷可稽。本院審酌上情，認聲請人為相對
      人之配偶，有意願擔任監護人，目前對相對人之照顧無疏
      忽不當之處，且有親屬資源支持，應可善盡保護相對人之
      權益，爰依前揭規定，選定聲請人為相對人之監護人；另
      關係人郭仲良為相對人之長子，有意願擔任會同開具財產
      清冊之人，爰依前揭規定，併指定關係人郭仲良為會同開
      具財產清冊之人。
四、末按監護人於執行有關受監護人之生活、護養療治及財產管
    理之職務時，應尊重受監護人之意思，並考量其身心狀況與
    生活狀況；監護開始時，監護人對於受監護人之財產，應依
    規定會同本院指定開具財產清冊之人，於二月內開具財產清
    冊，並陳報法院；於前條之財產清冊開具完成並陳報法院前
    ，監護人對於受監護人之財產僅得為管理上必要之行為；監
    護人對於受監護人之財產，非為受監護人之利益，不得使用
    、代為或同意處分；監護人代理受監護人購置或處分不動產
    ，或就其居住之建築物或基地出租、供他人使用或終止租賃
    ，非經法院許可，不生效力；民法第1112條、第1113條準用
    第1099條第1 項、第1099之1 、第1101條第1 項及第2 項之
    規定甚明，請參照辦理。
五、依家事事件法第164 條第2 項，裁定如主文。
中　　華　　民　　國　　111 　年　　12　　月　　7 　　日
                   家事法庭     法  官　李麗萍
以上正本係照原本作成。
如對本裁定抗告須於裁定送達後10日內向本院提出抗告狀，並繳
納抗告費新臺幣1,000元。
中　　華　　民　　國　　111 　年　　12　　月　　7 　　日
                                書記官　陳政伸